臺灣高雄地方法院民事裁定　　　　　100年度消債聲字第106號
聲　請　人
即債 務 人　吳銘經
上列當事人因消費者債務清理事件，聲請免責，本院裁定如下：
    主  文
聲請人即債務人吳銘經不免責。
    理  由
一、按「法院為終止或終結清算程序之裁定確定後，除別有規定
    外，應以裁定免除債務人之債務」、「債務人有下列各款情
    形之一者，法院應為不免責之裁定，但債務人證明經普通債
    權人全體同意者，不在此限：一、於七年內曾依破產法或本
    條例規定受免責；二、隱匿、毀損應屬清算財團之財產，或
    為其他不利於債權人之處分；三、捏造債務或承認不真實之
    債務；四、因浪費、賭博或其他投機行為，致財產顯然減少
    或負擔過重之債務，而生開始清算之原因；五、於清算聲請
    前一年內，已有清算之原因，而隱瞞其事實，使他人與之為
    交易致生損害；六、明知已有清算原因之事實，非基於本人
    之義務，而以特別利於債權人中之一人或數人為目的，提供
    擔保或消滅債務；七、隱匿、毀棄、偽造或變造帳簿或其他
    會計文件之全部或一部，致其財產之狀況不真確；八、故意
    於財產及收入狀況說明書為不實之記載，或有其他故意違反
    本條例所定義務之行為」，消費者債務清理條例第132 條、
    第134 條分別定有明文。又消費者債務清理制度並非在使債
    務人恣意消費所造成之債務，轉嫁予債權人負擔，債務人免
    責制度，應在鼓勵勤勞誠實之債務人，而非縱容債務人奢侈
    浪費，倘債務人於聲請清算前之相當期間內，利用信用金融
    之機會，恣意為非屬通常生活所需之鉅額消費或作奢侈性、
    浪費性之消費，而不在意日後履行返還之能力，反而算計消
    費者債務清理條例中之免責制度，濫用清算程序以規避其應
    負擔之償還責任，自與消費者債務清理條例之立法本旨有違
    。
二、經查：
  (一)聲請人前依消費者債務清理條例之規定，向本院為清算之聲
    請，經本院於民國98年7 月31日以98年度消債清字第124 號
    民事裁定，認聲請人所負債務高達新台幣（下同）5,167,50
    3 元，而有不能清償之情形，准予聲請人進行清算程序。經
    本院執行處以98年度司執消債清字第110 號事件進行清算程
    序，就清算財團之財產396,859 元製作分配表，並將款項匯
    入各債權人帳戶分配完畢，嗣本院司法事務官於100 年4 月
    28日，以98年度司執消債清字第110 號裁定終止清算程序，
    該裁定並於同年6 月4 日確定在案等情，業經本院核閱98年
    度消債清字第124 號、98年度司執消債清字第110 號等卷宗
    內容無訛。而在上揭清算程序中，聲請人之全體無擔保及無
    優先權債權人之受償比例僅約18％。
  (二)本件清算程序終結後，經本院函詢聲請人之各債權人就聲請
    人應否免責表示意見，其債權人匯豐（台灣）商業銀行股份
    有限公司（下稱匯豐銀行）、台北富邦商業銀行股份有限公
    司（下稱富邦銀行）、台灣新光商業銀行股份有限公司（下
    稱新光銀行）、安泰商業銀行股份有限公司（下稱安泰銀行
    ）、聯邦商業銀行股份有限公司（下稱聯邦銀行）、中國信
    託商業銀行股份有限公司（下稱中國信託銀行）、新加坡商
    星展銀行股份有限公司（下稱星展銀行）、遠東國際銀行商
    業股份有限公司（下稱遠東銀行）、澳商澳盛銀行集團股份
    有限公司（下稱澳盛銀行），均具狀表示不同意聲請人免責
    ，此有上揭債權人之民事聲請狀、陳報狀及所附相關消費資
    料在卷可稽，是聲請人應否為免責，應審酌其是否具有消費
    者債務清理條例第134 條之各款消極事由而定。
  (三)經查，聲請人於92年7 月2 日即由星展銀行代償債務50,100
    元，復於翌日由遠東銀行分別代償聯邦銀行及荷蘭銀行之欠
    款10,758元、24,233元（本院卷第80、85頁），是聲請人於
    當時應已積欠銀行債務且有支付困難之情事，而需仰賴其他
    銀行代償繳款，則聲請人自應量入為出、撙節開銷，避免非
    必要支出，然聲請人仍持星展銀行現金卡，自92年7 月起至
    97 年1月止多次預借現金，每次預借金額約2 萬元；另持聯
    邦銀行信用卡自92年9 月22日起至94年6 月6 日止，以信用
    卡預借現金合計100 萬元；持中國信託銀行信用卡於92年11
    月25日預借現金10,000元、於96年12月申請帳款分期金129,
    708 元（共12期）；持匯豐銀行現金卡於93年7 月8 日起至
    95年4 月19日止，合計預借現金269,000 元；於93年12月向
    安泰銀行辦理宅速金信用貸款1,200,000 元（共84期）；持
    新光銀行信用卡於94年7 月預借現金計31,050元、於95年3
    月辦理通信預借金81,696元（24期）；持澳盛銀行信用卡於
    93年4 月辦理信用貸款200,000 元（共24期）、於94年12月
    預借現金220,000 元等情，有上開銀行出具之聲請狀及陳報
    狀暨所附之相關消費明細、歷史帳單等資料在卷可憑。而依
    聲請人上開預借現金、貸款等資料觀之，聲請人自92年7 月
    至97年1 月間，向上揭銀行預借現金、貸款之金額合計已逾
    300 萬元，且聲請人預借現金或貸款金額少則數萬元，多則
    高達120 萬元，而聲請人自承其自92年起經營小籠包攤販生
    意，每月平均營業額扣除成本支出後淨利約40,000元，且其
    自行陳報每月必要生活費用、扶養費合計為36,354元，此有
    聲請人之財產及收入狀況說明書、小規模營業簡單損益表、
    前置協商收入切結書各1 份在卷可稽（消債清卷第7 、8 、
    16、39頁），是以聲請人之收入狀況而言，其每月工作收入
    於支付必要生活費及扶養費後，已所剩無幾，聲請人卻又大
    量預借現金及貸款，其顯然無清償之能力，又聲請人之工作
    收入應已可供其必要生活費用及扶養費所需，則聲請人所為
    大量預借現金及貸款，應非為供其生活及扶養之必要支出所
    為。又聲請人於上開預借現金及貸款同時，猶持富邦銀行、
    新光銀行、聯邦銀行、中國信託銀行、遠東銀行、澳盛銀行
    等信用卡，至千貴金飾行、金如美銀樓等處，為多次、密集
    且屬昂貴奢侈品之消費（金額為數千元至3 萬元不等），足
    認聲請人已有奢侈浪費之行為，且因而致其負擔過重之債務
    。綜上，聲請人在明知其收入狀況並無足夠清償能力情形下
    ，卻仍於上開期間大量預借現金及貸款，且於上開消費場所
    為多次、奢侈之高額消費，終致累積過重債務而難以清償，
    是聲請人有奢侈浪費之情事，且上揭債權人亦均表示不同意
    聲請人予以免責，從而，依上開法條規定之說明，本件聲請
    人自不得免責，爰裁定如主文。
中    華    民    國    100   年    10    月    27    日
                          民事第三庭  法  官  呂憲雄
以上正本係照原本作成。
如對本裁定抗告須於裁定送達後10日內向本院提出抗告狀，並繳
納裁判費新台幣1,000元。
中    華    民    國   100    年    10    月    27    日
                                      書記官  黃琬婷